臺灣屏東地方法院刑事判決　　　　　　　　　　　　　九十一年度訴字第五八二號
　　公　訴　人　臺灣屏東地方法院檢察署檢察官
　　被　　　告　甲○○
　　選任辯護人　葉武侯
右列被告因偽造文書等案件，經檢察官提起公訴（九十一年度偵字第三三九四號），
本院判決如左：
    主  文
甲○○共同連續行使偽造公文書，足以生損害於公眾及他人，處有期徒刑壹年捌月。
緩刑伍年，緩刑期內付保護管束。「龍欽號」報關簿上偽造之印文「出  東港溪口
東港安檢所」玖枚、「進  溪口  近海  北勢寮安檢站」壹枚、「出  溪口  近海
北勢寮安檢站」壹枚、「東港安檢所」玖枚；偽造之江進興、詹凱棟、吳明軒、蔡偉
志、李明唐、佳安、源峰、林子傑、黃文保之簽名各壹枚，謝明雄、郭玉昌、張政峰
、林俊佑簽名各貳枚，郭柏佳簽名參枚；偽造之印章「出  東港溪口  東港安檢所」
、「進  溪口  近海  北勢寮安檢站」、「出  溪口  近海  北勢寮安檢站」、「東
港安檢所」各壹枚，均沒收之。
    事  實
一、甲○○為「龍欽號」（即編號為ＣＴＲ─ＰＴ─三０二三號）膠筏之所有人兼船
    長，原為在屏東縣枋寮鄉附近海域，從事捕魚事業之漁民，其明知如欲出海至枋
    寮鄉附近海域捕漁時，依規定於進出該鄉漁港時，均應持自存之「機漁船（含船
    員）進出港檢查表」俗稱報關簿（即外關簿）向行政院海岸巡防署第六一大隊第
    六一三中隊所屬之北勢寮安檢站申報，經該安檢站人員檢查許可後，方得進出該
    漁港，及依據漁船出港捕捉漁類時所使用之時數，向各漁民加油站申購政府補助
    之漁民用柴油，而北勢寮安檢站之檢查人員如准許其申報時，除會在該漁民所自
    存之報關簿上核簽（蓋）進出港口時間、所進出之海域、船員人數及檢查人員簽
    章外，並會在安檢站所自存之報關簿（即內關簿）上登載進出港口之漁船名稱、
    編號、船上人數、進出港口之日期及檢查人員之簽名，以達確實管核漁船進出港
    口之目的，詎甲○○明知綽號「忠一」之姓名不詳成年男子擬偽造不實之進出港
    安檢紀錄以詐購柴油俾取得政府補助優惠價格與市價價差之不法利益，仍與之共
    同基於意圖為自己不法所有之概括犯意聯絡，由該位「忠一」男子以每月新台幣
    （下同）三千元至六千元不等之代價，向其收購前揭膠筏之自存報關簿及核配油
    手冊，且均明知龍欽號並無實際出港作業，竟推由該「忠一」男子委請不知情之
    刻印業者，偽造東港安檢所之報關進出章「出  東港溪口  東港安檢所」「進
    溪口  近海  北勢寮安檢站」「出  溪口  近海  北勢寮安檢站」、單位章「東
    港安檢所」各一枚，並持之連續偽造該膠筏之進出前揭中隊所轄屬之東港安檢所
    安檢記錄，即於每次進、出港時分別蓋印上揭印章一次，並偽造及詹凱棟、林俊
    佑等執行安檢勤務人員之簽章，再據以向東港鎮內之滿豐及東隆加油站詐購漁民
    用柴油，其偽造報關簿及詐購情形如下：
（一）於民國九十一年一月五日偽造該膠筏之自九十一年一月二日上午六時十分許起
      ，至九十一年一月五日下午四時十分許止之進出東港安檢所之安檢紀錄，並偽
      造海岸巡防署第六一大隊第六一三中隊人員江進興、謝明雄之簽名各一枚，佯
      向東港鎮內之滿豐加油站詐購漁民用柴油五千公升。
（二）於九十一年一月八日偽造該膠筏之自九十一年一月五日下午四時四十分許起，
      至九十一年一月八日下午五時許止之進出東港安檢所之安檢紀錄，並偽造海岸
      巡防署第六一大隊第六一三中隊人員郭柏佳、詹凱棟之簽名各一枚，佯向東港
      鎮內之滿豐加油站詐購漁民用柴油五千公升。
（三）於九十一年一月十一日偽造該膠筏之自九十一年一月八日下午七時二十分許起
      ，至九十一年一月十一日下午六時許止之進出東港安檢所之安檢紀錄，並偽造
      海岸巡防署第六一大隊第六一三中隊人員謝明雄、吳明軒之簽名各一枚，佯向
      東港鎮內之滿豐加油站詐購漁民用柴油五千公升。
（四）於九十一年二月十九日偽造該膠筏之分自九十一年二月二日上午五時三十許分
      起至九十一年二月五日上午五時四十分許止，九十一年二月五日上午八時四十
      分許起至同日上午十時五十分許止，九十一年二月十八日下午五時四十分許起
      至九十一年二月十九日上午四時四十分許止之進出東港安檢所、北勢寮安檢站
      之安檢紀錄，並偽造海岸巡防署第六一大隊第六一三中隊人員蔡偉志、郭玉昌
      、李明唐、佳安、源峰、林俊佑之簽名各一枚，佯向東港鎮內之滿豐加油站詐
      購漁民用柴油五千公升。
（五）於九十一年三月三日偽造該膠筏之自九十一年二月二十八日中午十二時五十分
      許起，至九十一年三月三日下午一時三十分許止之進出東港安檢所之安檢紀錄
      ，並偽造海岸巡防署第六一大隊第六一三中隊人員郭柏佳、張政峰之簽名各一
      枚，佯向東港鎮內之滿豐加油站詐購漁民用柴油五千公升。
（六）於九十一年三月七日偽造該膠筏之自九十一年三月三日下午一時三十分許起至
      九十一年三月六日下午一時四十分許止，九十一年三月六日十四時十分許起至
      九十一年三月七日四時五十分止之進出東港安檢所之安檢紀錄，並偽造海岸巡
      防署第六一大隊第六一三中隊人員林子傑、黃文保、林俊佑、郭玉昌之簽名各
      一枚，佯向東港鎮內之東隆加油站詐購漁民用柴油五千公升。
（七）於九十一年三月十日偽造該膠筏之自九十一年三月七日上午五時二十分許起，
      至九十一年三月十日上午五時三十分許止之進出東港安檢所之安檢紀錄，並偽
      造海岸巡防署第六一大隊第六一三中隊人員郭柏佳、張政峰之簽名各一枚，佯
      向東港鎮內之東隆加油站詐購漁民用柴油五千公升。使不知情之滿豐、東隆加
      油站人員因此陷於錯誤，而同意以每公升五點二八八元之政府補助價格，出售
      漁民用柴油予該「忠一」男子，再由該「忠一」男子，以接近於當時市價之價
      格（市售被告行為時甲種漁船用柴油價格約每公升七點三四五元，約每公升價
      差每公升約二點零五七元），共計三萬五千公升轉賣於他人計取得約七萬一千
      九百九十五元之不法利益，嗣為海岸巡防署人員於九十一年六月十一日上午十
      時三十分許，循線查獲上情，足生損害於詹凱棟、林俊佑等人，及海岸巡防署
      對漁船進出港口管理之正確性。
二、案經行政院海岸巡署移送台灣屏東地方法院檢察署檢察官偵查起訴。
    理  由
一、右揭事實業據被告甲○○坦承不諱，核與證人詹凱棟、林俊佑等人證述情節相同
    ，復有屏東縣動力（無動力）管筏登記卡、東港安檢所自存之報關簿、執勤人員
    排班表、補充漁油申請書、被告所自存之報關簿、配油手冊各一份附卷可稽，事
    證明確，被告犯行堪以認定。
二、按被告甲○○等偽造前揭東港安檢所之報關進出印章持以蓋用，並偽造上揭人員
    之簽名於東港安檢所人員職務上應掌管但交由漁民保管之公文書龍欽號報關簿上
    （即「機漁船（含船員）進出港檢查表」），就其形式而言，足以認定東港安檢
    所人員本於其職務上所製作，應認屬公文書。核被告甲○○所為，係犯刑法第二
    百十六條、第二百十一條之行使偽造公文書罪，刑法第三百三十九條第二項之詐
    欺得利罪並應依同條第一項科刑；其偽造江進興、詹凱棟、吳明軒、蔡偉志、李
    明唐、佳安、源峰、林子傑、黃文保之簽名各一枚，林俊佑、謝明雄、郭玉昌、
    張政峰簽名二枚，郭柏佳簽名三枚之行為，偽造東港安檢所之印章「出  東港溪
    口  東港安檢所」、「進  溪口  近海  北勢寮安檢站」、「出  溪口  近海
    北勢寮安檢站」、單位章「東港安檢所」各一枚並持以蓋用而偽造印文於龍欽號
    報關簿上，均為偽造公文書行為之一部行為，且偽造公文書之低度行為為行使之
    高度行為所吸收，均不另論罪。公訴人雖認被告係犯刑法第三百三十九條第一項
    之詐欺取財罪，然被告等確有付款以購買上述漁船用柴油，不過係以不實之手段
    使配油站人員陷於錯誤而以經政府補助後之優惠價格出售，故其詐欺所得應係政
    府補助之利益，是其所為應係犯詐欺得利罪，公訴人所引用之法條容有未洽，應
    予變更。被告與該「忠一」成年男子間，有犯意聯絡，與行為分擔，為共同正犯
    。被告利用不知情某刻印人員偽造上揭印章部分，係屬間接正犯。被告先後數次
    詐欺得利、行使偽造公文書犯行，時間分別各自緊密，所犯罪名各自相同，顯係
    各基於概括犯意為之，應分依刑法第五十六條連續犯規定，分別以一罪論，並依
    法加重其刑。又被告所犯連續行使偽造公文書、連續詐欺得利二罪間，有方法結
    果之牽連關係，依刑法第五十五條之規定，應從較重之連續行使偽造公文書罪處
    斷。爰審酌被告素行尚佳，此有其前案紀錄表可按、有子年幼此有其戶籍資料可
    按、品行、智識程度、其犯罪之動機、所生之危害、及犯後坦承犯行之態度，量
    處如主文所示之刑。再按緩刑之宣告，除應具備一定條件外，並須有可認為以暫
    不執行刑罰為適當之情形，始得為之，屬法院裁判時得依職權裁量之事項，法院
    行使此項裁量職權時，應受比例原則、平等原則等一般法律原則之支配；此之所
    謂比例原則，指法院行使此項職權判斷時，須符合客觀上之適當性、相當性及必
    要性之價值要求，不得逾越，用以維護刑罰之均衡；本案被告係前未曾受有期徒
    刑以上刑之宣告係屬初犯，品性非劣，其犯罪時間非長，實際所得利益非鉅，有
    子年幼，犯後亦坦承犯行，並非未有悔意，經此刑之宣告後，應知警惕而無再犯
    之虞，本院因認暫不執行其刑為當，予以宣告緩刑五年，用啟自新。又為使其確
    實保持善良品行，且其未能協助偵查機關查證「忠一」之人，仍有正確其法律觀
    念之必要，爰併宣告緩刑刑期內保護管束，俾由地方法院檢察署觀護人予以必要
    之協助及督促。龍欽號報關簿上，偽造之印文「出  東港溪口  東港安檢所」玖
    枚、「進  溪口  近海  北勢寮安檢站」壹枚、「出  溪口  近海  北勢寮安檢
    站」壹枚、「東港安檢所」玖枚；偽造江進興、詹凱棟、吳明軒、蔡偉志、李明
    唐、佳安、源峰、林子傑、黃文保之簽名各壹枚，謝明雄、郭玉昌、張政峰、林
    俊佑簽名貳枚，郭柏佳簽名參枚，偽造之印章「出  東港溪口  東港安檢所」、
    「進  溪口  近海  北勢寮安檢站」、「出  溪口  近海  北勢寮安檢站」、「
    東港安檢所」各壹枚，均應依刑法第二百十九條之規定宣告沒收。
據上論結，應依刑事訴訟法第二百九十九條第一項前段，刑法第五十六條、第二百十
六條、第二百十一條、第三百三十九條第二項、第一項、第五十五條、第七十四條第
一款、第九十三條第一項、第二百十九條，罰金罰鍰提高標準條例第一條前段，判決
如主文。
中      華      民      國      九十一      年    十    月      八      日
                                      臺灣屏東地方法院刑事第四庭
                                          法  官   郭書豪
右正本證明與原本無異。
如不服本判決應於收受本判決後送達後十日內向本院提出上訴書狀，其未敘述上訴理
由者，並得於提起上訴後十日內向本院補提理由書狀（均須按他造當事人之人數附繕
本 ）「切勿逕送上級法院」
                                          書記官   唐淑嫻
中      華      民      國      九十一      年    十    月      八      日
附錄本判決論罪之法條：
刑法第二百十六條：行使第二百十條至第二百十五條之文書者，依偽造、變造文書或
登載不實事項或使登載不實事項之規定處斷。
刑法第二百十一條：偽造、變造公文書，足以生損害於公眾或他人者，處一年以上七
年以下有期徒刑。
中華民國刑法第三百三十九條
 (普通詐欺罪)
意圖為自己或第三人不法之所有，以詐術使人將本人或第三人之物交付者
，處五年以下有期徒刑、拘役或科或併科一千元以下罰金。
以前項方法得財產上不法之利益或使第三人得之者，亦同。
前二項之未遂犯罰之。
